【裁判字號】    89,訴,347
【裁判日期】    900306
【裁判案由】    誣告
【裁判全文】
臺灣臺南地方法院刑事判決                          八十九年度訴字第三四七號
    公  訴  人  臺灣台南地方法院檢察署檢察官
    被      告  乙○○
右列被告因誣告案件，經檢察官提起公訴 (八十八年度營偵字第一七二八號)，本院
判決如左：
        主  文
乙○○意圖他人受刑事處分，向該管公務員誣告，累犯，處有期徒刑陸月。
        事  實
一、乙○○前於民國八十六年間，因違反麻醉藥品管理條例案件，經台灣台南地方法
    院於八十六年九月十一日以八十六年易字第三六七一號判處有期徒刑八月，於八
    十八年二月二十八日執行完畢。緣乙○○前與丁○○（原名洪自在）、戊○○（
    原名蕭素勸）間有債務糾紛，雙方經友人甲○○協調後約定，於八十八年中秋節
    ，由乙○○簽發面額新台幣（下同）十萬元之本票九紙，交付予丁○○與戊○○
    抵債，並約定於同年九月底，由乙○○先行給付剩餘之九萬元債款。然至同年九
    月底，乙○○並未依約清償九萬元部分之債務。嗣於八十八年十月三日十七時許
    ，丁○○與戊○○在台南縣新營市○○路○段二一五之十號前，適遇乙○○，丁○○與戊○○遂要求乙○○與其等商談債務如何解決，惟因乙○○表示無法立即
    清償債務，並上車表示欲先行離去，戊○○見狀，遂將前開自用小客車鑰匙取走
    ，並稱需將債務談妥後，乙○○始得離開。雙方遂再電請甲○○到場協助商談，
    嗣經雙方協調，由丁○○與戊○○經乙○○同意後，先行開走乙○○所有之車牌
    號碼Ｒ五—五七八九號（起訴書誤為五八七八九號），待乙○○清償債款後，始
    歸還前開自用小客車。惟乙○○竟基於使丁○○與戊○○受刑事處分之故意，竟
    於同年十月四日二十一時許，至台南縣警察局新營分局三民路派出所向該管公務
    員即值班警員申告，虛構丁○○與戊○○於同年十月三日十七時許，在台南縣新
    營市○○路○段二一五之十號前，強盜其所有之前開自用小客車，並表示追訴之
    意。嗣經臺灣台南地方法院檢察署檢察官傳訊丁○○、戊○○與甲○○後，查明
    丁○○與戊○○並無強盜乙○○前開自用小客車之事實後，以八十八年營偵字第
    一七二八四號就丁○○與戊○○被訴強盜部分為不起訴處分。
二、案經丁○○與戊○○訴由台南縣警察局新營分局報告台灣台南地方法院檢察署檢
    察官偵查起訴。
    理  由
一、訊據被告乙○○於偵審中固坦承曾於前揭時地與告訴人丁○○與戊○○相遇，並
    於前揭時地，向具有偵查職務之警員陳述告訴人丁○○與戊○○強盜其所有之前
    開自用小客車，並表示追訴之意等情，惟矢口否認涉有誣告罪嫌，辯稱伊僅欠告
    訴人二人共計九十萬元，並非告訴人二人所稱之九十九萬元，且伊已開立本票九
    紙交予告訴人二人用以抵償債務，然告訴人二人於本票到期日前，即行要求伊清
    償，且未經其同意，即行取走前開自用小客車，伊始認為告訴人二人涉及強盜罪
    嫌，而提出告訴，並無誣告之意。經查：(1)被告於前揭時間至台南縣警察局新營
    分局三民路派出所，向具有偵查職務之警員告訴本件告訴人丁○○及戊○○於八
    十八年十月三日十七時許，在台南縣新營市○○路○段二一五之十號前，強盜其
    所有之前開自用小客車一節，業據被告於偵審中自承不諱，並有當日警訊筆錄一
    份在卷可稽，被告此部分之自白與事實相符，堪以採信。(2)告訴人丁○○與戊○○於偵審中迭次指稱：其等取走被告所有之前開自用小客車，係經被告同意等語
    ，核與證人甲○○於偵審中結證證稱：「我到現場後，是被告自己同意把車子交
    給洪二人開走。說有錢還時，再將車子拿回。洪二人並沒有用強暴脅迫方式要乙○○把車子交給他們」等語。（參見本院八十九年五月四日訊問筆錄）及證人丙○○於本院調查時結證證稱：（當天車子是甲○○調解後，才開走的？）「是的
    ，當天甲○○來了大約五至十分鐘。被害人夫婦有對甲○○說：債務調解後，乙○○仍未還錢，又連絡不上，所以要把車子開走，甲○○就和乙○○談，後來被
    害人夫婦說要先走，乙○○沒有表示意見。」、（當時有無發生拉扯？）「在戊○○取走鑰匙時，雙方有爭執，除此之外，並未發生其他拉扯，取走車子時，亦
    無。」等語（參見本院九十年一月五日訊問筆錄），均大致相符。綜觀告訴人之
    指述及證人甲○○及丙○○之證述可知，告訴人丁○○及戊○○於前開時地，已
    經被告之同意，始行取走前開自用小客車，且取走前開自用小客車之際，並未施
    用強暴脅迫等不法手段。被告於前揭警訊中所稱：「洪自在夫婦將我臉部抓傷後
    ，強行將我拉下車，由洪自在將車子開走，其妻則騎白色機車離開。」云云（參
    見警訊筆錄），顯屬不實。被告雖指稱告訴人二人若不能向被告取回借款，將會
    向證人甲○○索債，是證人甲○○之證詞有偏頗之虞云云，然證人甲○○於偵審
    中，前後證述均相符合，且其證詞與證人丙○○之證詞相較以觀，大致相符，證
    人甲○○之證詞尚堪採信，被告空言證人甲○○之證詞有偏頗之虞云云，尚無可
    採。(3)被告與告訴人二人前於八十八年九月間，因被告積欠告訴人二人債務近百
    萬元，經證人甲○○居中協調後，被告簽發每張面額十萬元之本票九張，並同意
    於八十八年九月底前，清償其餘之九萬元等情，業據告訴人二人指述歷歷，核與
    證人甲○○於本院調查時結證證述相符，參以證人丙○○於本院調查時亦結證證
    稱：「當天雙方商談債務提及，經有調解過一次，雙方商定按月償還，但有一筆
    不是完整的金額，應該在調解當月歸還，但乙○○沒有還，雙方為了爭執這件事
    。乙○○當日沒有否認債務，但說回家再談。」等語（參見前開訊問筆錄），堪
    信告訴人二人指稱被告與告訴人二人於八十八年九月間協商債務時，被告曾同意
    於同年九月月底前先行支付九萬元，其餘債款再以簽發本票九張以資償還等語屬
    實。是被告於本院調查時辯稱：伊僅欠告訴人二人九十萬元債款，且以簽發本票
    九張予告訴人二人，然告訴人二人於本票到期日屆至前，即取走其所有之前開自
    用小客車，伊因而認告訴人二人涉有強盜罪嫌云云，顯屬不實，無可採信。綜上
    所述，被告明知告訴人丁○○與戊○○於八十八年十月三日十七時許，經其同意
    取走前開自用小客車時，並未施用強暴脅迫手段，竟於八十八年十月四日二十一
    時許，至台南縣警察局新營分局三民路派出所向值班警員虛構告訴人丁○○與戊○○於同年十月三日十七時許，在台南縣新營市○○路○段二一五之十號前以強
    暴脅迫手段取走所有之前開自用小客車，並表示追訴之意，足見被告確有誣告告
    訴人二人，使其受刑事追訴之意，被告辯稱並無誣告告訴人二人之意云云，尚無
    可採。被告犯行明確，堪以認定。
二、核被告所為，係犯刑法第一百六十九條第一項之誣告罪。被告於八十六年間，因
    違反麻醉藥品管理條例案件，經台灣台南地方法院於八十六年九月十一日以八十
    六年易字第三六七一號判處有期徒刑八月，於八十八年二月二十八日執行完畢等
    情，有台灣高等法院被告全國前案紀錄表一份在卷可稽。被告於有期徒刑執行完
    畢後五年內再犯本件有期徒刑以上之罪，為累犯，應依法加重其刑。爰審酌被告
    犯罪動機、手段、使告訴人二人疲於訴訟，其犯罪動機可議、犯罪後否認犯行之
    態度等一切情狀，量處如主文所示之刑。
據上論斷，應依刑事訴訟法第二百九十九條第一項前段、刑法第一百六十九條第一項
、第四十七條，判決如主文。
本案經檢察官簡光昌到庭執行職務
中      華      民      國    九十      年      三      月      六      日
                                  臺灣臺南地方法院刑事第四庭
                                          法  官    卓  穎  毓
右正本證明與原本無異。
如不服本判決，應於判決送達後十日內，向本院提出上訴狀。
                                          書記官    黃  子  起
中      華      民      國    九十      年      三      月      六      日
附錄法條：
中華民國刑法第一百六十九條第一項
意圖他人受刑事或懲戒處分，向該管公務員誣告者，處七年以下有期徒刑。


司法院資訊處製作；財團法人民間司法改革基金會備份。
